# 请教陈版主，股权投资业务

提问人：dotaauditor 时间：2020-09-23 08:05:06
背景：A公司为甲公司全资子公司， 2019 年 12 月 1 日，甲以所持A公司股权投资评估作价 100 万元（A公司在甲合并报表中净资产账面价值为 70 万元）出资，乙以现金 50 万元出资，甲乙新设成立B公司，注册资本 150 万元，甲持股66.67%，乙持股33.33%，甲乙无关联方关系。
2019 年 12 月 1 日A、B公司编制合并报表如下：
1 、B公司合并报表，因B对A的长投是同一控制下合并形成，因此B合并层面净资产=70+50=120万元，对A股权投资评估值与账面值的差异 30 万元体现在合并报表未分配利润负数。
2 、考虑到该事项不具有商业实质，甲公司个别报表仅将对A的长投平移至对B，因该业务属于同一控制下企业合并，甲合并报表中归母净资产不受影响，合并报表同时增加货币资金和少数股东权益各 50 万元。
请教陈版主：
1 、甲公司合并过程中，存在不同处理意见，因B公司合并报表净资产为 120 万元，按照甲乙持股比例分别计算，归属乙公司的应为120*1/3=40万元，这与 50 万元形成差异 10 万元，这 10 万元应当如何理解？
2 、此外，假设A公司账面仅有一座房屋，评估增值 30 万元也仅为房屋增值， 2019 年 12 月 1 日当天，A公司将房屋处置了，取得处置收益 30 万元，这部分收益在甲公司合并层面也要确认归属于乙公司 10 万元（30*1/3），基于这一点考虑，甲能否在 12 月 1 日编制合并报表时，按占子公司权益份额确认归母权益和少数股东权益，以合理匹配时点上子公司权益归母、归少的实际份额？请陈版主给予指导，谢谢！

回答人：chenyiwei
经考虑，这个问题需与母子公司之间顺流交易的原则一并考虑。母公司以非货币性资产（包括其他子公司的股权）
对子公司出资，对母公司而言相当于一项顺流交易，而根据合并报表准则第三十六条规定，顺流交易未实现损益抵销的影响全部由归母权益、损益承担，少数股东权益不承担。相应地，案例 1 中合并报表层面的少数股东权益仍为50 万元，即少数股东的实际出资额。你说的差额 10 万元实际上是由内部交易未实现损益的抵销影响在归母权益和少数股权之间的不同分配方式所导致。如果这样处理，则你的两个案例中的矛盾之处也就不存在了。